臺灣高等法院臺中分院刑事判決　　　　　　　　　九十三年度上訴字第一二三六號
　　上　訴　人
　　即　被　告　丁○○
　　指定辯護人　本院公設辯護人　甲○○
　　上　訴　人
　　即　被　告　乙○○
　　右　一　人
　　選任辯護人　許桂挺
右上訴人因毒品危害防治條例案件，不服臺灣台中地方法院九十二年度訴字第一九一
五號中華民國九十三年六月三十日第一審判決（起訴案號：臺灣台中地方法院檢察署
九十一年度偵續字第一七五號），提起上訴，本院判決如左：
    主 　　 文
上訴駁回。
    事 　　 實
一、乙○○曾因竊盜案件，經臺灣高等法院臺中分院以民國（下同）八十七年度上訴
    字第四五六號判決判處有期徒刑八月確定，經送監執行後，於民國八十八年一月
    二十七日執行完畢。詎其猶不知悔改，復與丁○○、黃俊翔（已歿，經臺灣臺中
    地方法院檢察署檢察官另為不起訴處分確定）三人，共同基於販賣第一級毒品海
    洛因之概括犯意聯絡，自九十年八月間起，於集資先行向姓名、年籍不詳之人購
    入海洛因後，即在臺中市○○路○段七○一號十四樓居處內（為不知情之陳俊昶
    所有，提供予渠等三人暫時居住）加以分裝、過磅，並以丁○○所有門號○九二
    三─四七五七四七號之行動電話對外聯絡，供欲購買毒品者撥打使用，待約定好
    交貨與收款地點，即由黃俊翔則負責出面交付海洛因及收取貨款（惟乙○○亦曾
    一同出面交付海洛因及收取貨款），以此方式，連續於下述時、地，販賣海洛因
    予何明輝、劉建興及游智銘三人：(一)售與何明輝部分：九十年八月間某日，黃
    俊翔與本屬舊識之何明輝於臺中市○○路與崇德路口處偶遇時，當場販售價值新
    臺幣（下同）二千元之海洛因予何明輝；九十年九月二日下午三時許，販賣一
    千元之海洛因予何明輝，由黃俊翔與乙○○一同出面在約定臺中市○○路與崇德
    路口處交貨；(二)售與劉建興（警詢中冒其兄「劉雙坤」之名應訊，此部分已由檢
    察官另簽分偵辦）部分：九十年八月二十八日下午一時許，販賣一千元之海洛因
    予劉建興，並由黃俊翔出面在約定之臺中市○○路附件交貨；(三)售與游智銘部分
    ：分別於九十年八月中旬某日、九十年八月二十五日某時及九十年九月四
    日下午七時許，各販賣價值一千元之海洛因予游智銘，均由黃俊翔出面於約定之
    臺中市○○路○段七Ｏ一號斜對面約二、三十公尺處（即松竹路與熱河路三段交
    叉路口旁）之土地公廟旁交貨。嗣經警於九十年九月五日凌晨零時五分許執行臨
    檢時，在臺中市○○路六十四之七號前，查獲手持注射針筒五支、疑有施用毒品
    行為之丁○○（莊鎵豪此部分所涉施用毒品之犯行，業經觀察、勒戒後，由檢察
    官為不起訴處分確定），經丁○○於同日凌晨零時三十分許，帶同至其臺中市○
    ○路○段七○一號十四樓居處主臥室內，扣得其與乙○○、黃俊翔三人所有欲供
    販賣及自行施用之海洛因七包（合計驗餘淨重十六‧七六公克、包裝重二‧七四
    公克）、電子磅秤一個、分裝袋五包等物，並分別於主臥室及客廳沙發上，查獲
    正睡眠中之乙○○及黃俊翔。迨渠等於警詢中，丁○○所有之前開○九二三─四
    七五七四七號行動電話鈴聲不斷響起，為警察覺有異，乃代為接聽，並佯與欲購
    買毒品之何明輝、劉建興、游智銘三人約定交貨之時間、地點後，陸續加以逮捕
    ，而查悉乙○○、丁○○、黃俊翔三人前開共同販賣第一級毒品海洛因情事。
二、案經臺中市警察局移送臺灣臺中地方法院檢察署檢察官偵查起訴。
    理 　　 由
一、訊據上訴人即被告乙○○及丁○○二人，固均不否認：前開事實欄所載為警查獲
    之過程，及該些扣案之海洛因七包，為渠等與黃俊翔所共有，電子磅秤及分裝袋
    則係於購得毒品後，過磅及分裝之用（見原審審判筆錄第二十二頁、第二十四頁
    、第二十七頁、第二十八頁、第三十頁），被告丁○○並坦承：該○九二三─四
    七五七四七號之行動電話為其所有（見原審第二次審判筆錄第二十頁、第二十九
    頁）。惟均矢口否認有何販賣第一級毒品海洛因之犯行，被告乙○○辯稱：扣案
    之海洛因係伊與丁○○、黃俊翔集資購買後欲自行施用的，伊未曾販賣海洛因予
    他人，亦未曾使用過丁○○所有之該○九二三─四七五七四七號之行動電話等語
    ；被告丁○○亦辯稱：扣案之海洛因確係伊與乙○○、黃俊翔欲自行施用的，伊
    未曾販賣海洛因予他人，且該○九二三─四七五七四七號之行動電話雖為其所有
    ，惟平日均放在臺中市○○路○段七○一號十四樓居處內，由伊與乙○○、黃俊
    翔三人共同使用；至電子磅秤及分裝袋伊不確定為何人所有，似為黃俊翔所有，
    然伊亦曾購買分裝袋等語。
二、惟查：
  (一)右揭事實欄所載何明輝、劉建興、游智銘三人，以撥打○九二三─四七五七四七
    號之行動電話為聯絡方式，而購買取得毒品之過程，業據渠等三人分別於警詢、
    檢察官訊問或原審審理中，證述屬實：
  1.證人何明輝之證言部分：
    (1)其於警詢中證稱：「因我有吸食毒品海洛因之惡習，於今五日因我毒癮發作，
      所以我於五日四時四十五分，以我行動電話0000000000打電話給我
      不知其名、但我均稱呼他『大仔』之人之行動電話○九二三─四七五七四七，
      向他購買毒品海洛因一千元，並約在臺中市○○路與文心路口，就被警方臨檢
      盤查」、「（你共向『大仔』之人共購得幾次毒品？如何聯絡？均在何處交易
      ？數量為何？）共向他購買二次海洛因毒品，第一次是在九十年九月二日十五
      時左右、第二次就是今天就被警方查獲‧‧‧」、「我均以我所有之電話00
      00000000打電話給『大仔』○九二三─四七五七四七之人，約在臺中
      市○○路與崇德路口交易，並向他購得海洛因毒品一小包一千元」、「（你所
      稱『大仔』之人是否為警方所查獲之黃俊翔販賣毒品海洛因供你吸食？）經我
      當場親眼指認，就是警方所查獲黃俊翔販賣海洛因給我沒錯」（見偵查卷第三
      十九頁、第四十頁警詢筆錄）；
    (2)其於檢察官訊問中，復到庭結證稱：「（你在九十年九月五日凌晨幾點打行動
      電話○九二三─四七五七四七號要買毒品？）凌晨三點多，我打電話要找黃俊
      翔，因為以前我買毒品，接電話的人我不認識他，但送毒品給我及向我收錢的
      人都是黃俊翔，以前在電動玩具店認識，我知道黃俊翔有在吸用毒品，所以才
      會找他買毒品」、「（你是否有打這支行動電話被警察接聽到？）有，我在電
      話中問他們有無毒品，我要買一些，我不知道是警察接聽的，以為是黃俊翔接
      聽的，我有向他說要買一千元的毒品」、「（你總共向黃俊翔買過幾次毒品？
      ）連同被警察查到那次是三次」、「（你在電話中稱呼『大仔』是指誰？）我
      也不知道，因為每次打電話要買毒品接聽電話的人都不一樣，所以『大仔』是
      一種禮貌的泛稱而已」、「（你如何知道○九二三─四七五七四七號這支電話
      ？）因為我第一次在九十年八月間，在臺中市○○路與崇德路口遇到黃俊翔，
      就向他買毒品，買二千元，他就告訴我這支行動號碼，並且告訴我以後要買毒
      品就用這支行動電話聯絡。第二次九十年九月二日下午三點左右，也是在松竹
      路與崇德路口，也是黃俊翔在接到我的電話後，送到這個地點交給我，買一千
      元的海洛因。第三次是被警察接聽到電話，在臺中港路與文心路口被抓到」、
      「（你認識乙○○、丁○○嗎？）我見過乙○○，在被警查獲之前就見過乙○
      ○與丁○○在一起過，見過二次。其中一次是乙○○與丁○○一起送海洛因交
      給我，就是九十年九月二日那次。毒品是黃俊翔交給我，我錢也是交給黃俊翔
      ，乙○○陪在旁邊沒說什麼。我不認識丁○○，也沒見過他」等語（見偵續卷
      第六十五頁、第六十六頁檢察官訊問筆錄）。
    (3)按被告以外之人於審判中，因所在不明而傳喚不到者，其於司法警察調查中之
      陳述，經證明具有可信之特別情況，且為證明犯罪事實之存否所必要者，得為
      證據，刑事訴訟法第一百五十九條之三第三款定有明文。證人何明輝於審判中
      ，經依其戶籍地址傳喚，均因遷移他處、所在不明而傳喚不到，有法務部戶役
      政作業系統查詢資料及經退回之送達公文封二份附卷可稽，被告二人之選任辯
      護人亦已捨棄對其傳訊之聲請（見本院第二次審判筆錄第十頁），並同意引其
      於警詢中之證言為本案之證據資料。本院審酌：證人何明輝業於其後檢察官
      訊問中，到庭具結後仍為相同意旨之證述，其可信性已得擔保；證人何明輝
      之證言內容，核與證人即警員廖述元證述之查獲過程（詳後述），互核一致；
      依證人何明輝證述其因有施用毒品海洛因，而有購買海洛因之需一事，對其
      自身原屬不利，而其明確區分與黃俊翔、乙○○及丁○○三名被告之關係（是
      否認識、有無見過等），未見有何搆陷被告等人之處；本案亦確有查獲海洛
      因、電子磅秤及分裝袋等物之情，認證人何明輝上開警詢中之證言，具有可信
      之特別情況，且為證明犯罪事實之存否所必要，得為證據。
    (4)另證人何明輝於檢察官訊問中所為之證言，未見有何顯不可信之情況，依刑事
      訴訟法第一百五十九條之一第二項之規定，亦得為證據。
    (5)被告二人雖均質以：證人何明輝於警詢及偵查中，就購買毒品之次數、時間前
      後不一致處，及其既稱認識黃俊翔，復稱：「不知道是警察接聽的，以為是黃
      俊翔接聽的」，所述顯然不合常情等。惟查：證人何明輝於警詢中稱：撥打
      行動電話○九二三─四七五七四七號找不知名之「大仔」（禮貌性之泛稱）購
      買毒品「二次」，於偵查中稱：共向「黃俊翔」購買毒品「三次」，而其第一
      次係於臺中市○○路與崇德路口偶遇時所購買，並於該時始經黃俊翔之告知，
      而取得該○九二三─四七五七四七號之電話號碼。核其係依不同之詢（訊）問
      內容（詳見前引提問內容）所為明確有別之證言，而於購買毒品之次數及時間
      之陳述上，前後並無任何矛盾之處；依證人何明輝之證言意旨，明確可知：
      其並不知「大仔」究為何人，其唯一認識及出面交付毒品、收取貨款者，均為
      黃俊翔，是當警方於警詢中欲令其指認販賣毒品之人，其即直接指認黃俊翔，
      核與常情無違；更重要者，何明輝於檢察官訊問中，已就事實之經過，為更清
      晰之描述，而依其前後之證述內容及利害關係，實未見有何欲針對黃俊翔或被
      告二人故作文章之處，其證言應屬可信；證人何明輝既意在購毒，而其本已
      知○九二三─四七五七四七號之行動電話，可能為黃俊翔以外之「大仔」接聽
      ，是證人何明輝未細究查獲當日接聽電話之人是否為黃俊翔，致為警查獲，此
      部分亦無任何顯違常情之處，其證言並無選任辯護人所指具有重要性之瑕疵存
      在。
  2.證人劉建興之證言部分（按證人劉建興係冒其胞兄「劉雙坤」之名應訊，此部分
    之事實，業經劉雙坤本人於檢察官訊問中到庭結證及劉建興之女友賴羿菡即原名
    「賴美玉」之女子於檢察事務官詢問中到庭證述屬實；見偵查卷第一一一頁以下
    及第一四二頁以下檢察官訊問筆錄）：
    (1)其於警詢中證稱：「我於九十年八月中旬開始施打海洛因」、「（你所施打之
      海洛因均向何人購買？）我均向綽號『阿慶』之男子購得」、「（你所稱之綽
      號『阿慶』之男子現是否有在本組內？）有的，他就是現在貴組接受偵訊之黃
      俊翔（經我當場指證無訛）」、「（你如何向黃俊翔購買毒品？共購買幾次？
      ）我均以我本人行動電話0000000000撥打○九二三─四七五七四七
      號電話黃俊翔，於電話中我告訴黃俊翔要購買四號海洛因，然後黃俊翔選時間
      及地點，經雙方碰面後再一手交錢一手交貨。而我總共向黃俊翔購買海洛因二
      次，第一次約在九十年八月二十八日下午十三時許，在臺中市○○路附近購買
      一千元海洛因，第二次為今日約黃俊翔時就被貴組人員查獲‧‧‧」（見偵查
      卷第三十五頁、第三十六頁警詢筆錄）；
    (2)證人劉建興於原審審判中，經傳喚未到庭，而查其業因自身所涉刑案，為本院
      另案通緝之中，有臺灣高等法院被告全國前案紀錄表一份在卷可稽（附於本院
      卷(二)第九十頁），是其自具有刑事訴訟法第一百五十九條之三第三款所稱「所
      在不明而無法傳喚」之情形，被告丁○○之選任辯護人亦已捨棄對其傳訊之聲
      請（見本院第一次審判筆錄第十二頁），本院審酌：證人劉建興之證言內容
      ，核與證人即警員廖述元證述之查獲過程（詳後述），互核一致；證人劉建
      興僅指認黃俊翔，未見有何刻意搆陷被告乙○○、丁○○之處；證人劉建興
      既係冒名應詢，足見警方原未能掌握其真實身分，故其並無「配合辦案」之可
      能，而其若僅欲經由行動電話與一般相識之親友為聯繫，又如何可能於凌晨時
      分為電話彼端不相熟之人輕易約出，致遭警逮捕？足見其所稱：原欲購買毒品
      一事，尚屬可信；本案確有查獲毒品海洛因、電子磅秤及分裝袋等情，認證
      人劉建興上開警詢中之證言，具有可信之特別情況，且為證明犯罪事實之存否
      所必要，得為證據。
  3.證人游智銘之證言部分：
    (1)其於九十年九月五日警詢中證稱：「我因為打○九二三─四七五七四七號電話
      給綽號『兄』的男子，要向他購買海洛因而約在該地點等候，但不久就被警察
      當場查獲」、「（你向綽號『兄』的男子購買海洛因總共幾次？每次多少重量
      ？價錢多少？）購買三次，每次買一千元，重量只有一點點而已」、「（三次
      都是向綽號『兄』的男子購買海洛因嗎？都是綽號『兄』的男子親自拿來賣你
      嗎？）對的，都是綽號『兄』的男子本人拿來賣我的」、「（你三次分別於何
      時、何地向綽號『兄』的男子購買海洛因呢？）第一次時間於本九十年八月中
      旬、第二次於八月二十五日、第三次於九月四日下午七時許，三次都在臺中市
      ○○路○段七○一號旁土地公廟交易」、「（綽號『兄』的男子本人你是否認
      得呢？是否本組所查獲之黃俊翔呢？）認得，是的（當場指認）」（見偵查卷
      第九十四頁、第九十五頁警詢筆錄）；
    (2)其於九十二年二月十七日檢察官訊問中證稱：「（你在警詢中說你有打○九二
      三─四七五七四七號行動電話向綽號『兄仔』的男子購買毒品？）是，行動電
      話當時沒有記錯，我當時向警察說這支行動電話號碼時，記憶還很清楚，沒有
      說錯」、「（你總共向『兄仔』買幾次毒品？）三次，每次買一千元現金，重
      量約可供我吸二次或三次」、「（三次的詳細情形？）時間太久我忘記了，應
      該是在警詢時記憶清晰，當時警詢筆錄記載的是對的。地點在臺中市○○路二
      段七○一號路旁的土地公廟邊交付現金及毒品」、「（綽號『兄仔』的人在警
      詢時警察有無讓你指認？）有，當時有指認，真實姓名我不知道，但是人有認
      出來，當時警詢筆錄記載很明確，我在筆錄上簽名之前我有看，記載沒有錯」
      、「（你被警察查獲那次準備買第幾次？）第四次，‧‧‧前三次購買毒品也
      是打這支行動電話，買賣毒品都有完成交易」（見偵續卷第八十二頁、第八十
      三頁檢察官訊問筆錄）；
    (3)於九十三年五月二十七日原審第一次審理時，仍證稱：「（你在九十年九月五
      日，在臺中市警察局刑警隊之陳述是否實在？）實在」、「（你於偵查中在檢
      察官面前所講的話是否實在？）實在」、「（你是否有當場指認是查獲的黃俊
      翔？）有的，我有現場指認」、「（通常『兄仔』交給你海洛因的地點在哪裡
      ？）是在松竹路還是什麼路那邊，有一間土地公廟的旁邊」、「你向『兄仔』
      購買毒品幾次？）應該沒有超過五次」、「（你每一次向『兄仔』購買的價格
      、重量大概多少？）大概每次一千元，重量我沒有去秤，所以不清楚」等語（
      見原審第一次審判筆錄第五頁至第九頁）。
    (4)證人游智銘既於原審審理中，仍為相同意旨之證述，且稱：其於警詢及檢察官
      訊問中證述之內容均屬實在，則警詢及檢察官訊問中所述自具有可信性之擔保
      ，而堪採為證據。
    (5)被告乙○○之選任辯護人雖質以：證人游智銘於警詢及檢察官訊問中，就購買
      毒品之次數，一稱「三次」、一稱「四次」，前後所供並不一致。然證人游智
      銘所供「三次」者，係指案發前實際購得毒品之次數，稱「四次」者，則指包
      含遭警逮捕之該次，其證述相當明確，於購買毒品之時間上，亦無矛盾、混淆
      之處。又被告丁○○之選任辯護人另以：游智銘於審理中，自稱製作警詢筆錄
      時頭昏昏的，因之其於警詢中指認「黃俊翔」即為販賣毒品之人，容有錯誤之
      可能；然就此，證人游智銘業於審理中明白證稱：「（你說製作筆錄時，頭有
      點昏，你那時的精神狀況是否可以指認是哪位黃俊翔販賣給你的？）人我是可
      以指認出來」（見本院第一次審判筆錄第九頁），是應無選任辯護人所稱之問
      題存在。
  (二)證人即員警廖述元亦就本案之查獲過程，到庭證述甚詳，與證人何明輝、劉建興
    、游智銘之證言對照觀之，確可認何明輝三人係為購買毒品海洛因，而撥打該○
    九二三─四七五七四七號行動電話門號：
  1.廖述元於檢察官訊問中證稱：「（你們查獲乙○○、丁○○、黃俊翔三人吸食毒
    品及販賣毒品帶回刑警隊偵訊的過程中，何人接到有人打行動電話○九二三─四
    七五七四七號要買毒品？）是我接到的」、「（那時對方如何說？）對方說：『
    大的！我要買一千元的海洛因』，我在電話中回話：『你穿什麼衣服，我們約在
    臺中市○○○路與文心路口見面交易，你到現場，再打一次電話進來』，我接完
    電話等了一陣子，他又打了一次電話說他已經到了，我們才去抓他的」、「我只
    抓到何明輝一個」、「（游智銘及劉建興冒用劉雙坤的名義打電話○九二三─四
    七五七四七號要買毒品，是哪一個警員接聽的？）都是我接聽的，‧‧‧我們員
    警與他們約定地點，結果都抓到了」（見偵續卷第六十四頁至第六十六頁檢察官
    訊問筆錄）；
  2.其於原審第二次審判期日中，復到庭結證稱：「（你在九十二年一月三十日檢察
    官面前之陳述是否實在？）實在」、「（本案）是先在中清路上面查獲丁○○，
    他帶我們到他的住處」、「黃俊翔在客廳沙發椅上面睡覺」、「乙○○是在房間
    睡覺」、「在乙○○的主臥室有查獲海洛因毒品」、「（查獲的海洛因有分裝分
    裝袋與電子磅秤各擺置在何處？）應該是放在一起‧‧‧，我只知道是在房間內
    搜到的」、「查獲當時，丁○○的手機我們警察是拿在手上，當時是為了不要讓
    他們對外聯絡，不是為了要查扣這支手機」、「因為丁○○的那支電話一直在響
    ，我們覺得很奇怪。因為普通的電話不會一直同一電話不停的打進來，我們產生
    疑問，所以就拿過來接聽」、「（警察將丁○○的電話接過來聽後，查獲何明輝
    、劉建興、游智銘，是否是因為你們主導販賣毒品流程的關係？）是的，是由我
    們約定地點然後查獲的，是由我們主導」（見原審第二次審判筆錄第五頁至第十
    頁）；
  3.證人廖述元於檢察官訊問中雖未經具結，惟其已於審判中到庭具結接受詰問及訊
    問後，仍為相同意旨之證述，並稱其於檢察官訊問中所言均屬實在，是其於檢察
    官訊問中所為之陳述，自得為證據。
  (三)公訴人雖引共犯黃俊翔於警詢中之供述，為被告乙○○、丁○○二人有罪之積極
    證據。惟查：
  1.黃俊翔於本案中，屬於「被告以外之人」，且因其已死亡，無法傳訊到庭，是其
    於警詢中所為之陳述，須合於刑事訴訟法第一百五十九條之三之要件，始得採為
    證據。
  2.其雖於警詢中，承認有與乙○○；丁○○共同販賣毒品之事實，且分工方式為：
    由施用毒品之人撥打丁○○○九二三─四七五七四七號行動電話，由丁○○接聽
    並談妥金額、數量後，由乙○○負責將海洛因過磅、分裝，伊則負責交貨及收取
    現金（見偵查卷第二十五頁警詢筆錄）。然查：其於同日經解送檢察官訊問時
    ，旋即改稱：「（你是否與丁○○、乙○○人共同分工合作販賣海洛因？）沒有
    ，查扣的毒品都是我施用的」、「（為何在警詢中有承認販賣及運送之行為？）
    因為警詢中，警察有打我的臉，但沒有傷（經本署當庭勘驗，被告的身體並無傷
    痕），叫我承認，不得已，我才會承認」等語（見偵查卷第七十四頁、第七十五
    頁檢察官訊問筆錄），其最後（且係於檢察官前）之供述，已全盤否認其於警詢
    中之自白；警員即證人廖述元雖於審理中到庭證稱：渠等於詢問之時，並無打
    黃俊翔耳光情事（見本院第二次審判筆錄第八頁），惟本案原查獲之被告及證人
    甚多，而其並非製作黃俊翔警詢筆錄之人，是否在場全程見聞，尚有疑問；黃
    俊翔於警詢中所供述之販售次數、交付毒品之時間點等（詳見其警詢筆錄所載）
    ，經核與證人何明輝、劉建興及游智銘所證述者，未能相印合；且黃俊翔係稱
    ：伊係於九十年八月二十九日始居住於臺中市○○路七○一號十四樓，翌日才開
    始販賣海洛因，與被告丁○○所稱：黃俊翔應於八月中旬即已居於上址，及證人
    何明輝、劉建興、游智銘所稱第一次與黃俊翔接洽買賣毒品之時點等，均有未合
    ，對照觀之，黃俊翔於警詢中之自白，亦不無避重就輕之嫌。是上開黃俊翔於警
    詢中之陳述，缺乏可信之特別情況，不足採為不利於被告乙○○、莊鎵豪事實之
    認定（因之，檢察官於起訴事實所載被告二人與黃俊翔分工之原則，亦乏所據，
    原審僅就其他客觀已顯現之證據資料，如：行動電話為丁○○所有，平日並為
    其所持用、黃俊翔與乙○○均有出面交付毒品之事實等，加以認定）。
  (四)被告乙○○、丁○○人，與黃俊翔就前開販賣第一級毒品海洛因之行為，有犯意
    之聯絡與行為之分擔：原審依下列事實，認定渠等三人間有犯意之聯絡與行為之
  分擔：
  1.購買毒品者撥打之○九二三─四七五七四七號行動電話為丁○○所有，平日主為
    其所持用，案發之時，員警亦係自其身上查獲；
  2.依證人何明輝所述，其與黃俊翔原屬舊識，且每次接聽電話之人並非相同，足見
    販賣毒品者，非僅黃俊翔一人；
  3.被告乙○○有與黃俊翔一同出面交付毒品之事實；
  4.被告乙○○、丁○○不否認扣案之毒品海洛因為渠等與黃俊翔所共有，且渠等並
    以電子磅秤及分裝袋加以分裝、過磅之事實；
  5.依證人陳俊昶所述（見偵查卷第八十五頁以下檢察官訊問筆錄）及被告丁○○所
    自承（原審第二次審判筆錄第十九頁、偵查卷第一○四頁檢察官訊問筆錄）者：
    乙○○及黃俊翔之所以能居住於於臺中市○○路七○一號十四樓處，顯均係丁○
    ○憑藉與陳俊昶舊識之關係，而邀約同住；而扣案之海洛因、電子磅秤、分裝袋
    等，均於上址查獲，顯見黃俊翔所販售之毒品，應於該處完成過磅及分裝。
  (五)此外，復有臺中市警察局刑警隊扣押筆錄、扣押物品目錄表及該海洛因七包、電
    子秤一個及分裝袋五包分別附卷或扣案可證；而扣案之毒品經鑑驗結果確含第一
    級毒品海洛因成分（合計驗餘淨重十六點七六公克、包裝重二點七四公克）之情
，亦有法務部調查局第000000000號鑑定通知書一份附卷可證（附於偵
    續卷第八十七頁）。是核本件事證明確，被告二人之犯行，均堪以認定。
三、查海洛因為毒品危害防制條例第二條第二項第一款所稱之第一級毒品，是核被告
    乙○○、莊家壕二人所為，均係犯毒品危害防制條例第四條第一項之販賣第一級
    毒品罪（被告二人於行為後，毒品危害防制條例已於九十二年七月九日修正公布
    ，並自九十三年一月九日起，比較新舊法之規定，該條例第四條第一項關於販賣
    第一級毒品罪之規定，於構成要件及法律效果上均無不同，惟因沒收之規定即該
    條例第十八條第一項前段之條文部分仍有更易，依最高法院八十八年度第一次及
    第五次刑事庭會議決議之意旨，仍應依從新之原則，應適用修正後之毒品危害防
    制條例之規定加以處斷）。渠等因販賣而持有第一級毒品海洛因之低度行為，應
    為販賣之高度行為所吸收，不另論罪。又渠等與已死亡之黃俊翔間，具有犯意之
    聯絡與行為之分擔，均為共同正犯。又渠等先後多次所為犯行，時間緊接、方法
    相同，又係觸犯構成要件相同之罪名，顯係基於概括犯意反覆為之，均應依連續
    犯之規定論以一罪（惟因法定最低刑度已為無期徒刑，故不得加重）。又查，被
    告乙○○曾因竊盜案件，經臺灣高等法院臺中分院以八十七年度上訴字第四五六
    號判決判處有期徒刑八月確定，經送監執行後，甫於八十八年一月二十七日執行
    完畢之情，業有其臺灣高等法院被告全國前案紀錄表一紙在卷可查，其於受有期
    徒刑之執行完畢後，五年以內再犯本件有期徒刑以上之罪，為累犯（惟不得加重
    其刑）。再被告二人雖有上開共同連續販賣第一級毒品之犯行，然渠等販賣之次
    數不多，所得亦屬有限，數量亦少，犯罪之情節尚屬輕微，渠等只因一時貪念，
    致觸販法定刑為死刑或無期徒刑之重典，相對於長期、大量販賣毒品之真正毒梟
    而言，渠等對於社會秩序與國民健康之危害，顯然不成比例，倘亦處以死刑或無
    期徒刑，不免過苛，且無從與真正長期、大量販毒之惡行區別，是核渠等犯罪情
    狀，在客觀之情節上尚堪憫恕，爰依刑法第五十九條之規定，酌量減輕其刑。原
    審依毒品危害防制條例第四條第一項、第十八條第一項前段、第十九條第一項，
    刑法第二條第一項前段、第十一條、第二十八條、第五十六條、第四十七條、第
    五十九條，審酌被告二人之素行、渠等販賣第一級毒品海洛因，足以使購買施用
    者導致生理成癮性及心理之依賴性，抑且戕害國民身心健康及危害社會治安，惡
    性非輕、犯罪後均未能坦承犯行、難認已有悔意及渠等販賣之次數、數量、金額
    及犯罪之動機、目的、於本案中分工之角色與支配之地位等其他一切情狀，予以
    分別量處如主文所示之刑，以示懲儆（檢察官對於被告二人求處無期徒刑，依前
    所述，尚嫌過重）。扣案之第一級毒品海洛因七包（合計驗餘淨重十六點七六公
    克、包裝重二點七四公克），應依毒品危害防制條例第十八條第一項前段之規定
    ，予以沒收銷燬之。另扣案之電子磅秤一個、分裝袋五包及○九二三─四七五七
    四七號之行動電話一支，則為被告二人或共犯黃俊翔所有供本件犯罪所用之物，
    業依前開事證可認，應依毒品危害防制條例第十九條第一項之規定宣告沒收。另
    渠等二人與黃俊翔販賣第一級毒品所得財物合計七千元，亦應依毒品危害防制條
    例第十九條第一項規定沒收之，如全部或一部不能沒收時，以其財產抵償之，併
    此敘明，核無不合。被告丁○○上訴意旨略以：黃俊翔業已死亡，而其於警訊
    時曾自白右開犯行，但其嗣後於檢察官偵訊時已全盤否認，且其於警訊時之供述
    與證人何明輝、劉建興及游智銘等人所供亦不一致，又無其他特別可信之特別情
    狀，故原審認其無證據能力。依上開證人何明輝、劉建興及游智銘等人之供述
    ，渠等所交易之對象均為黃俊翔，僅其中一次與乙○○共同出面，被告丁○○均
    未有出面之行為。上開電話雖為被告所有，但被告供稱該電話為其三人所共用
    ，故不能僅以電話係被告所有，即認被告與乙○○等人有販售毒品之共同犯意聯
    絡。查扣之毒品海洛因七包數量並不多，係被告等三人共同集資購買擬供共同
    吸食之用，尚難以之據為認定被告有共同販售毒品之犯意，進而依共同正犯論處
    等語。惟查黃俊翔訊問時間係在新刑事訴訟法修正前所為，其警訊所供有證據能
    力，證人何明輝、劉建興、游智銘所證渠等購買毒品係與黃俊翔聯繫，然黃俊翔
    已供明其與被告丁○○等共同販賣，且又使用被告丁○○所使用之電話為連絡工
    具，原審認定被告丁○○為共犯，核無違誤，又查獲毒品雖只有七包，數量不多
    ，但同時又查扣電子磅秤一個，分裝袋五包等物，自不能以所查獲毒品數量不多
    ，據以認定被告丁○○非販賣毒品，因此被告丁○○之上訴為無理由；另被告乙
    ○○上訴意旨略稱：被告乙○○於九十年七月間，因心情低落，欲吸食毒品，始
  自挖土機司機丙○○口中得知黃俊翔有吸毒，開始向黃俊翔購買毒品吸用，每次
    均至台中市○○路○段七○一號十四樓向黃俊翔購毒，進出均需於「訪客登記簿
    」上登記被告乙○○姓名，乙○○顯非該大樓之住戶，且被害人所指販毒時間，
    均屬乙○○上班時間，乙○○並未與黃俊翔等人共同販毒等語，惟查前揭訪客登
    記簿所登記乙○○姓名，於本件販毒之九十年八月、九月間，並未有登載之記錄
    （見本院卷第一六四至一七二頁），且從黃俊翔所供情節，及被告乙○○係在前
    揭處所睡眠中為警查獲，其所辯非居該處所，已不足採，另證人丙○○到庭供述
    其向乙○○說黃俊翔有吸毒，至於乙○○有無向黃俊翔購買毒品，其均不知情（
    見本院卷第一四五至一四八頁），因此證人丙○○之證詞，自不得採為被告有利
    之認定，且被告乙○○有本件犯行，原審理由已詳述認定之理由，核無不合，被
    告乙○○上訴為無理由，被告丁○○；乙○○上訴均應予駁回。
四、據上論結，應依刑事訴訟法第三百六十八條，判決如主文。
本案經檢察官戊○○到庭執行職務。
中　　　華　　　民　　　國　　　九十三　 年　　  十二     月   二十一   日
臺灣高等法院臺中分院刑事第六庭
                                          審判長法　官　李　文　雄
                                                法　官　邱　顯　祥
                                                法  官　劉　連　星
右正本證明與原本無異。
如不服本判決應於收受送達後十日內向本院提出上訴書狀，其未敘述上訴之理由者並
得於提起上訴後十日內向本院補提理由書（均須按他造當事人之人數附繕本）。
                                                書記官　李　妍　嬅
中　　　華　　　民　　　國　　　九十三　 年　　  十二     月   二十二   日
附錄本案論罪科刑法條全文：
毒品危害防制條例第四條第一項
製造、運輸、販賣第一級毒品者，處死刑或無期徒刑；處無期徒刑者，得併科新臺幣
一千萬元以下罰金。
                                                                        Ｉ
